【裁判字號】    98,苗小,23
【裁判日期】    980319
【裁判案由】    清償借款
【裁判全文】
臺灣苗栗地方法院民事小額判決          98年度苗小字第23號
原      告  乙○○
訴訟代理人  甲○○
被      告  丙○○
上列當事人間請求清償借款事件，本院於民國98年3 月12日言詞
辯論終結，判決如下：
    主  文
被告應給付原告新臺幣參萬元，及自民國九十八年一月二十三日
起至清償日止，按年息百分之五計算之利息。
訴訟費用新臺幣壹仟元由被告負擔。
本判決得假執行。
    事實及理由
壹、程序事項：
    按訴狀送達後，原告不得將原訴變更或追加他訴，但擴張或
    減縮應受判決事項之聲明者，不在此限，民事訴訟法第255
    條第1 項第3 款定有明文。原告起訴原訴之聲明為：「被告
    應給付原告新臺幣（下同）30,000 元，及自支付命令狀送
    達被告之翌日起至清償日止，按年息百分之5 計算之利息。
    」嗣於民國98年3 月12日變更訴之聲明為：「被告應給付原
    告30 ,000 元，及自98年1 月23日起至清償日止，按年息百
    分之5 計算之利息。」核屬減縮應受判決事項之聲明，依前
    開說明，自應准許。
貳、實體事項：
一、原告主張：被告於96年7 月26日向原告借貸30,000元，原告
    已依約交付現金與被告。原告向被告請求返還上開借款，迄
    今已逾1 年以上皆未獲置理，原告並以支付命令之送達催告
    被告還款，惟被告迄未還款。原告否認有被告所稱欺騙其簽
    署借據之事，且被告係向原告個人借款，與訴外人東億工程
    股份有限公司（下稱東億公司）是否積欠被告薪資或工程款
    無關，為此依消費借貸之法律關係，提起本訴。並聲明：如
    主文第1 項所示。
二、被告則以：有拿到原告提出借據所載的30,000元，原告所提
    之借據為被告所寫，但被告前曾任職於東億公司，原告是東
    億公司之負責人，原告先前請被告為東億公司施作工程，但
    被告沒資金，原告稱由其個人先借被告30,000元，工程完工
    後東億公司會給付薪資及工程款，但被告於96年10月工程完
    成後向原告請款，原告竟不承認有該項工程，被告是遭原告
    欺騙才會簽該紙借據。又東億公司積欠被告96年5 月之薪資
    50,000元，被告向本院提起民事訴訟，經本院97年度苗勞簡
    字第8 號判決勝訴確定，東億公司迄未給付等語置辯。並聲
    明：原告之訴駁回。
三、原告主張被告於96年7 月26日向其借款30,000元，原告已交
    付現金與被告，原告前向被告請求償還，並以支付命令送達
    催告被告清償，惟被告迄今仍未清償等情，業據提出借據1
    紙為證，並有支付命令送達證書1 紙在卷可佐（見本院97年
    度促字第10824 號卷），且為被告所不否認，是原告此部分
    主張，堪信為真實。
四、按當事人主張有利於己之事實者，就其事實有舉證之責任，
    民事訴訟法第277 條前段定有明文。被告辯稱其係被原告欺
    騙而簽立借據，且東億公司尚欠被告50,000元薪資未給付云
    云。查被告稱其受原告欺騙始簽立借據，為原告所否認，被
    告就此有利於己之事實應負舉證責任，然被告並未舉證證明
    ，被告此部分抗辯尚難認為真實。次按民法第334 條所稱之
    抵銷，係以2 人互負債務，而其給付種類相同並均屆清償期
    者為要件，故得供債務人抵銷之債權，須為對於自己債權人
    之債權，而不得以對於他人之債權，對於債權人為抵銷（最
    高法院49年台上字第125 號判例要旨參照）。被告既自承本
    件3 萬元係向原告個人借得，而原告個人與東億公司為相互
    獨立之權利主體，依上開說明，被告主張以其對東億公司之
    薪資債權與原告對被告之借款債權抵銷，洵屬無據，尚非可
    採。又本件借款並未約定清償期限，依民法第478 條後段規
    定，貸與人得定1 個月以上之相當期限，催告返還。原告主
    張以支付命令催告被告清償本件債務，已於97年12月22日合
    法送達被告，有送達證書1 紙在卷可佐，自該日起至98年1
    月23日已達1 個月以上，從而，原告本於消費借貸之法律關
    係，請求被告應給付原告30,000元及自98年1 月23日起至清
    償日止，按年息百分之5 計算之利息，為有理由，應予准許
    。
五、本件係依民事小額訴訟程序而為被告敗訴之判決，依民事訴
    訟法第436 之20規定，本院應依職權宣告假執行。
六、據上論結，本件原告之訴有理由，依民事訴訟法第78條、第
    436 條之20、第436 條之23、第436 條第2 項，判決如主文
    。
中    華    民    國    98    年    3     月    19    日
               苗栗簡易庭法  官  吳國聖
以上正本係照原本作成。
如不服本判決，應於判決送達後20日內，以判決違背法令為理由
，向本院提出上訴狀並表明上訴理由，及須按他造當事人之人數
附繕本。上訴理由應表明：
  一、原判決所違背之法令及其具體內容，
  二、依訴訟資料可認為原判決有違背法令之具體事實。
如未表明上訴理由者，應於上訴後20日內向本院提出上訴理由。
當事人如對本件訴訟內容有所疑義，得聲請閱卷。
                         書記官  葉俊宏
中    華    民    國    98    年    3     月    19    日


司法院資訊處製作；財團法人民間司法改革基金會備份。
